【裁判字號】    97,家聲,151
【裁判日期】    970430
【裁判案由】    核定遺產管理人報酬
【裁判全文】
臺灣高雄地方法院民事裁定             97年度家聲字第151號
聲  請  人  林復華律師
上列聲請人聲請核定遺產管理人報酬事件，本院裁定如下：
    主  文
聲請人任被繼承人甲○○（男，民國○○年○ 月○○日生，身分證統
一編號：Ｚ000000000號）之遺產管理人之報酬核定為新臺幣肆萬
伍仟元。
程序費用由被繼承人甲○○之遺產負擔。
    理  由
一、本件聲請意旨略以：聲請人前經本院於民國95年10月16日，
    以95年度財管字第78號民事裁定選任為被繼承人甲○○之遺
    產管理人，並經裁定確定，其後聲請人業已調取被繼承人戶
    籍謄本並清查其遺產，依法聲請鈞院以裁定准對被繼承人蘇
    明安之繼承人、債權人及受遺贈人於一定期限內承認繼承、
    報明債權或為願受遺贈與否聲明等事項為公示催告，經本院
    以96年度家催字第94號裁定准許公示催告，於96年5 月31日
    刊登於報，並將登報證明送院。因聲請人覓無本件被繼承人
    之親屬會議成員，而不能召開親屬會議以酌定遺產管理人報
    酬，故聲請本院酌定其報酬。又本件被繼承人之遺產總值為
    新臺幣（下同）972,687 元，而聲請人為辦理本件管理遺產
    事宜，業已支出及代墊合計2,166 元，並爰依民法第1183條
    規定聲請酌定被繼承人遺產管理人報酬等語。
二、按遺產管理人，得請求報酬，其數額由親屬會議按其勞力及
    其與被繼承人之關係酌定之；依本法之規定應開親屬會議時
    ，由當事人、法定代理人或其他利害關係人召集之；親屬會
    議不能召開或召開有困難時，依法應經親屬會議處理之事項
    ，由有召集權人聲請法院處理之，民法第1183條、第1129條
    、第1132條第2 項前段分別定有明文。
三、經查：
  (一)本件被繼承人甲○○於95年2 月15日死亡，其全體繼承人均
    已聲明拋棄繼承，且未經親屬會議選定遺產管理人，經本院
    選任聲請人為遺產管理人確定在案，有聲請人提出之本院95
    年度財管字第151 號民事裁定暨確定證明書影本各1 份為證
    ，並經本院依職權調取本院95年度繼字第933 號卷宗，核閱
    無誤，堪信屬實。因本件於被繼承人之全體繼承人均拋棄繼
    承後，未能經親屬會議選定遺產管理人，足見被繼承人聲請
    本院酌定其擔任遺產管理人應得之報酬，合於上開規定，洵
    屬有據。
  (二)聲請人主張之前開事實，除上述民事裁定及確定證明書外，
    另據其提出被繼承人遺產清冊、財政部高雄市國稅局財產歸
    屬資料清單、財政部高雄市國稅局93年度綜合所得稅各類所
    得資料清單、土地謄本、高雄市監理處96年4 月11日高市監
    二字第0960008661號函、群益證券股份有限公司96年4 月26
    日（96）群股代字第161 號函、華通資產管理有限公司96年
    5 月22日華通高字第0705004 號函及本院96年12月4 日雄院
    鳴96執嘉字第102328號、96年12月26日、97年2 月22日、97
    年3 月20日雄院高96執嘉字第102328號、高雄市稅捐稽徵處
    楠梓分處地價稅95年、96年稅額繳款書各1 份為憑，堪信為
    真實。
  (三)本院審酌：被繼承人柯木林之積極遺產僅有土地1 筆、房屋
    1 筆、中興商銀股票6,843 股、汽車3 部，目前尚積欠債權
    人華通資產管理有限公司1,332,382 元、稅款3,988 元，其
    債權人業已向本院聲請強制執行等情，有上開被繼承人遺產
    清冊、財政部高雄市國稅局財產歸屬資料清單、財政部高雄
    市國稅局93年度綜合所得稅各類所得資料清單、高雄市稅捐
    稽徵處楠梓分處地價稅95年、96年稅額繳款書各1 份附卷可
    稽；此外，並無其他人陳報債權、債務或遺贈，其遺產法律
    關係尚屬單純，並無其他繁瑣事項待處理，故聲請人所須支
    出之相關勞力、時間、心力，即非鉅；另聲請人業已為閱卷
    、聲請公示催告、登報、查詢被繼承人財產等管理遺產行為
    ，後續尚有處理強制執行程序等其他事宜須處理等，聲請人
    處理上開事務及後續處理所須時間之久暫、耗費人力心力之
    程度、及所須之費用，及被繼承人之各該債權人之受償權利
    亦應受保障等一切情狀，認本件核予遺產管理人之報酬以45
    ,000 元 （含已代為墊支之相關費用）為適當，爰酌定如主
    文所示。至財政部訂頒之「代管無人承認繼承遺產作業要點
    」第14點第3 項規定，國有財產局如任遺產管理人時請求管
    理遺產報酬之標準不得低於遺產現值1%，及稅捐機關核算律
    師、仲裁人擔任遺囑行人執行業務收入標準按標的價值9%計
    算等，均只是財政部內部所定供其內部人員參考之請求標準
    及課稅參考標準，並非法令，無任何法律效力，亦無拘束法
    院之效力，本院自得依個案個別差異參酌各種不同情況依職
    權核定，不受其限制，附此敘明。
四、依非訟事件法第157 條、第24條第1 項，裁定如主文。
中    華    民    國    97    年    4     月    30    日
                  家事法庭法  官  戰諭威
正本係照原本作成。
如對本裁定抗告須於裁定送達後10日內向本院提出抗告狀。
中    華    民    國    97    年    4     月    30    日
                          書記官  蔡淑貞


司法院資訊處製作；財團法人民間司法改革基金會備份。
